【裁判字號】    90,上易,1823
【裁判日期】    900919
【裁判案由】    妨害名譽
【裁判全文】
臺灣高等法院臺中分院刑事判決                民國九十年度上易字第一八二三號
    上  訴  人
    即  被  告  丙○○
右上訴人因妨害名譽案件，不服臺灣苗栗地方法院中華民國九十年五月廿五日第一審
判決（民國八十八年度易字第六一九號，起訴案號：臺灣苗栗地方法院檢察署民國八
十七年度偵字第四九三一號），提起上訴，本院判決如左：
    主      文
上訴駁回。
丙○○緩刑貳年。
    事實及理由
一、本案經本院審理結果，認第一審判決認事用法及量刑均無不當，應予維持，並引
    用第一審判決書記載之事實、證據及理由（如附件）。
二、上訴人即被告丙○○在本院否認有惡意毀損告訴人乙○○等三人名譽之不法意圖
    ，辯稱：告訴人乙○○未依「八十六學年度第二次會員代表大會提案討論之決議
    案」，主動辦理「謝師宴」，前家長會長涂順生得知後，憂心傳統慣例「畢業典
    禮後聚餐（謝師宴）」，將毀於本屆家長會，於心不忍，要求舉辦，黃英三校長
    不得已勉強答應餐費由畢業典禮所收禮金中支付，但新興國小歷年來畢業典禮所
    收各界捐贈禮金，除用於畢業典禮之各項佈置，設備及購置不足之獎品外，餘額
    全數列為學校「改善教學環境與設備」經費之用，告訴人明知黃英三校長勉為其
    難辦理「謝師宴」，其三人既然參加「謝師宴」，不包禮金，與風俗民情不合
    ，被告於函中是告知告訴人乙○○等三人應補送禮金，分攤餐費，以減少本校「
    改善教學環境與設備」經費之損失，否則會被譏為「白吃白喝的無恥之徒」，是
    被告決行該校函，乃出乎善意，並無誹謗之故意云云，惟查新興國小於八十七年
    六月廿四日辦理第二十七屆畢業典禮後之聚餐，其相關餐費既經校長答應由畢業
    典禮所收各界致送之禮金中支付，則參加聚餐之人是否再包禮金，即屬自由任捐
    之性質，且該日之聚餐係由該校之教職員、家長會成員或地方仕紳自由參加，與
    由家長會發起之一般「謝師宴」，性質上略有不同，當日既未特別收取所謂「謝
    師宴」之餐費，即無參加聚餐之人一定要包禮金之情形存在，乃被告竟強以告訴
    人即家長會長乙○○、副會長蘇煥成及常務委員劉錦旺三人未包禮金為藉口，於
    校函中描述其三人忘記包禮而「席坐上位，飽食餐飲．．．橫看、看、三人都
    有正當職業，收入豐厚．．．決非是會白吃白喝的無恥之徒」，其用字遣詞充滿
    嘲諷之意味，並暗示告訴人三人為「白吃白喝的無恥之徒」，而告訴人三人均有
    正當職業，又身為新興國小家長會長、副會長及常務委員，具有一定之身分與社
    會地位，遽遭被告指為在「謝師宴」上之「白吃白喝的無恥之徒」，被告並將該
    校函發送予相關之苗栗縣教育局、新興國小家長會暨全體委員、顧問等機關及人
    員週知，足見其意圖散佈於眾，自足以毀損告訴人之名譽，原審以被告犯罪事證
    明確，依法科罰，並無不合，被告上訴意旨否認有毀損他人名譽之故意云云，非
    可採取，其上訴為無理由，應予駁回。末查被告以前未曾受有期徒刑以上刑之宣
    告，素行良好，有刑案資料查註紀錄表可考，其從事教職多年，因一時失慮，觸
    犯刑章，經此次受刑之宣告，應已知警惕，邇後當無再犯之虞，本院認其所宣告
    之刑，以暫不執行為適當，故予同時諭知緩刑二年，以啟自新。
三、據上論斷，應依刑事訴訟法第三百七十三條、第三百六十八條、刑法第七十四條
    第一款，判決如主文。
本案經檢察官甲○○到庭執行職務。
中      華      民      國      九十       年     九   月    十九    日
                                臺灣高等法院臺中分院刑事第二庭
                                      審判長法  官  羅  禮  政
                                            法  官  蔡  聰  明
                                            法  官  陳  欣  安
右正本證明與原本無異。
不得上訴。
                                            書記官  紀  美  鈺
中      華      民      國      九十       年     九      月   二十一   日
                                                                        Ｒ


司法院資訊處製作；財團法人民間司法改革基金會備份。
